臺灣臺中地方法院刑事判決　　　　　　　　　　　　　九十三年度訴字第二四三號
　　公　訴　人　臺灣臺中地方法院檢察署檢察官
　　被　　　告　甲○○
右列被告因偽造文書等案件，經檢察官提起公訴（九十二年度偵字第一七七九五號）
，被告於準備程序中就被訴事實為有罪之陳述，本院合議庭裁定由受命法官獨任進行
簡式審判程序，茲判決如左：
    主  文
甲○○行使偽造私文書，足以生損害於公眾及他人，處有期徒刑伍月；偽造「乙○○
」名義之汽車駕駛執照壹張、牌照號碼ＯＢ─九七○八號車主「乙○○」之自用小客
車行車執照壹張、甲○○收執之民國九十年五月一日買賣契約書壹份及如附表編號７
、８所示偽造之「乙○○」署押（簽名、指印及印文），均沒收。又攜帶兇器竊盜，
處有期徒刑捌月；扣案之一字型螺絲起子壹支，沒收。又行使偽造私文書，足以生損
害於公眾及他人，處有期徒刑肆月，如附表號１至６所示偽造之「乙○○」署押（簽
名及指印），均沒收。應執行有期徒刑壹年貳月，偽造「乙○○」名義之汽車駕駛執
照壹張、牌照號碼ＯＢ─九七○八號車主「乙○○」之自用小客車行車執照壹張、甲○○收執之民國九十年五月一日買賣契約書壹份、如附表所示偽造之「乙○○」署押
（簽名、指印及印文）及一字型螺絲起子壹支，均沒收。
    事  實
一、緣甲○○曾於民國（下同）九十年不詳時間，透過報紙分類廣告，知悉真實姓名
    、年籍不詳綽號「阿龍」之成年男子專事偽造證件販售他人謀利，即與「阿龍」
    基於偽造特種文書之犯意聯絡，在臺中市某處以新台幣（下同）二萬元之代價，
    將其照片一張交付予「阿龍」，委由「阿龍」在不詳地點偽造「乙○○」之汽車
    駕駛執照一張，並於該汽車駕駛執照上偽造有「交通部駕駛執照製發出章」之公
    印文一枚，足生損害於交通部對於駕駛執照核發、管理之正確性及乙○○。復於
    同年五月一日，甲○○基於偽造署押、行使偽造特種文書、行使偽造私文書之犯
    意，持前開偽造之「乙○○」駕駛執照，前往設於臺中市○○路○段七四五號之
    一之宏運車行，冒用「乙○○」之名義購買車牌號碼ＯＢ─九七○八號之自小客
    車一部，在一式二份之汽車買賣合約書上偽造「乙○○」之署名各一枚，該契約
    書一份交由車行，一份由甲○○收執，甲○○復將前開偽造之駕駛執照交付予不
    知情宏運車行人員辦理所有權移轉手續而為行使，經宏運車行委託不知情之詠宏
    車行代辦人張淑婷在汽車過戶登記書上接續偽簽新車主名稱為「乙○○」之署名
    一枚，並捺印偽造之「乙○○」之印文一枚，持相關資料向交通部公路總局臺中
    區監理所臺中市監理站申辦汽車過戶手續，因而使該監理站不知情之承辦公務員
    ，將此不實事項登載於職務上所載之相關公文書上，並核發車主為「乙○○」之
    自用小客車行車執照一張，足以生損害於監理機關對於行車執照核發、管理之正
    確性及乙○○。
二、甲○○又意圖為自己不法之所有，於九十二年九月八日十二時十分許，在臺中縣
    豐原市○○路與豐東路口，見丙○○駕駛之車牌號碼ＯＰ─五七○三號自小客車
    停放於路旁，車內放置黑色手提包一只（內有照相機、計算機及太陽眼鏡等物品
    ），遂以其所有客觀上足以傷害人之身體可供兇器使用之一字型螺絲起子一把，
    撬開車門竊取該手提包，得手後，並將該手提包放置在其所駕駛之車牌號碼ＯＢ
    ─九七○八號自小客車上準備離去，經在附近賣菜之許雅惠發現告知丙○○，丙○○隨即上前攔阻，甲○○仍將車輛啟動，丙○○雖緊隨甲○○之車輛並拍打擋
    風玻璃之方式企圖制止，甲○○竟加速逃逸，丙○○因而鬆手，報警處理，嗣於
    同日十二時三十許臺中縣警察局翁子派出所員警據報在臺中縣豐原市○○路○段
    十號前查獲，並扣得其所有供竊盜所用之前開螺絲起子一把。
三、甲○○經警查獲後，復因偽造有價證券等案經臺灣臺中地方法院檢察署檢官於九
    十年九月七日以中檢盛執度緝字第二三三六號發布通緝在案，故甲○○為掩飾通
    緝犯身分並避免刑責，竟另起偽造署押、行使特種文書及行使偽造私文書之犯意
    ，於臺中縣警察局翁子派出所員警詢問時，持前開偽造之駕駛執照交付員警行使
    ，並冒用「乙○○」之名義應訊，接續在臺中縣警察局豐原分局翁子派出所警
    員製作之逕行逮捕通知書上偽造「乙○○」之署名及指印各一枚（附表編號１）
    、司法警察權利告知單上偽造「乙○○」之署名及指印各一枚（附表編號２）
    ，再交回臺中縣警察局豐原分局翁子派出所警員而行使之，表示已知受逮捕及瞭
    解可以行使緘默、選任辯護人並請求調查有利證據等權利之意思；隨後甲○○又
    接續於臺中縣警察局豐原分局翁子派出所九十二年九月八日警詢筆錄上偽造「
    乙○○」之署名一枚及指印三枚（附表編號３）、搜索扣押筆錄上偽造之「乙○○」署名三枚及指印三枚（附表編號４）、臺中縣警察局豐原分局翁子派出
    所扣押物品目錄表上偽造之「乙○○」指印一枚（附表編號５）、乙○○口卡
    片影本上偽造之「乙○○」署名一枚及指印一枚（附表編號６），均足以生損害
    於檢警機關偵查犯罪之正確性及「乙○○」本人之權益。嗣經臺中縣警察局豐原
    分局所將前開甲○○偽造之「乙○○」指印送請內政部警政署刑事警察隊鑑驗，
    始查知上情，並扣得前開偽造駕駛執照及行車執照各一張。
四、案經乙○○訴由臺中縣警察局豐原分局報告臺灣臺中地方法院檢察署偵查起訴。
    理  由
一、右揭犯罪事實，業據被告甲○○坦承不諱，經查：
（一）被告偽造署押、行使偽造特種文書，使公務員登載不實及行使偽造私文書之行
      為，經被害人乙○○指訴稱：他不認識被告甲○○，但自八十六年左右即陸續
      收到一些奇怪的交通違規罰單及車輛牌照、燃料稅金單因而覺得有異等語明確
      （見偵查卷三十頁）；並據證人即承辦警員蘇皇哲於偵查時證稱：他依被告所
      提供之電話撥號後，發現是空號，因而發覺有異，再以「乙○○」之戶籍地查
      詢，再與乙○○聯絡後，發現乙○○是遭被告冒名，刑事組並採取被告之指紋
      送驗發現與乙○○之指紋不符，發現被告通緝犯的身分，被告始承認偽造之犯
      行等語（見偵查卷第六六頁）；另證人即將車號ＯＢ─九七○八號自小客車出
      賣予被告之王英農於偵訊時證稱：我是從事中古車買賣，但所有權移轉登記的
      手續是委由其他商行代辦，買進來的中古車都先過戶到我的名下，至於出賣予
      被告的車子我有印象是賣給宏運車行等語（見偵查卷第八七、八八頁）；又證
      人即宏運車行業務林榮華證稱：他買受該車後，即將車子於九十年五月一日賣
      給「乙○○」，車行的業務員應該審閱過該人的身分證或駕照，證件上所載為
      「乙○○」，故買賣契約書上才用「乙○○」的名義，至於代辦人員是詠宏車
      行的張淑婷等語（見偵查卷第九六、九七頁）；證人即詠宏車行職員張淑婷則
      證述：一般辦理過戶的流程是自車行取得車主車籍及身分資料後，由我們填寫
      辦理過戶表格，我們再拿到監理站辦理，買主通常很少一起陪同辦理過戶，除
      非有些車主唯恐證件遭盜用才會一起去，前開自小客車的過戶登記書上的名字
      並非她所填寫，但委託書上代辦人的簽名是她所寫的無誤等語綦詳（見偵查卷
      第一○二、一○三頁）；且有臺中縣警察局豐原分局翁子派出所警員製作之逕
      行逮捕通知書、司法警察權利告知單、臺中縣警察局豐原分局翁子派出所九十
      二年九月八日警詢筆錄、搜索扣押筆錄、臺中縣警察局豐原分局翁子派出所扣
      押物品目錄表、乙○○口卡片影本各一份附卷可稽（見偵查卷第二十、二一、
      三七至三九、四一、四二頁），復有偽造之「乙○○」汽車駕駛執照、ＯＢ─
      九七○八號自用小客車行車執照扣案可佐，另將前揭文件資料上偽簽「乙○○
      」署押之指紋，經送內政部警政署刑事警察局以指紋特徵點比對之方式鑑定署
      名「乙○○」指紋，經比對結果與所附甲○○指紋卡右中指指紋相符，有該署
      九十二年九月十九日刑紋字第0920179293號鑑驗書一份附卷可稽（見偵查卷第
      一○七至一一五頁）。
（二）又被告持兇器竊盜之行為，則據被害人丙○○於警詢陳稱：我駕駛之自小貨車
      ＯＰ─五七○三號於九十二年九月八日十二時五分許，停放在臺中縣豐原市○○路與豐東路口之黃昏市場旁，正當我在附近購物之際，市場內賣菜的許雅惠
      告訴我說我車上的黑色包包被人拿走了，我立刻回到車旁，見到被告已回到自
      己的車上，我就拍打被告車子的前擋風玻璃，但被告加速逃逸，我無法追上，
      旋即報警處理等語（見偵查卷第十六、十七頁），另證人許雅惠亦證稱：她看
      見被告手上拿工具撬開停放在攤位面前自小貨車的車門，被告拿了黑色手提袋
      ，她就立刻向被害人丙○○告知此事，被害人丙○○馬上跑到被告所駕駛的Ｏ
      Ｂ─九七○八號車旁想要攔阻被告，但還是讓被告駕車逃逸等語（見偵查卷第
      十四、十五頁），且有贓證物領具保管單、扣押物品目錄表、扣押物品清單各
      一份在卷可憑（見偵查卷第十八、四一、五五頁），並有被告所有供竊盜所用
      之一字型螺絲起子一把扣案可稽，該扣案之為金屬材質，尖端鋒利，為足以殺
      傷人生命、身體之器械，顯為具有危險性之兇器。
（三）綜上所述，被告之自白均與事證相符，本件事證明確，被告犯行洵堪認定，應
      予依法論科。
二、第按：
（一）被告委託「阿龍」偽造「乙○○」名義之汽車駕駛執照一張，於該汽車駕駛執
      照上並偽造有「交通部駕駛執照製發出章」之公印文一枚，被告持該偽造之駕
      照向車行行使以購買ＯＢ─九七○八號自小客車，復於一式二份之買賣契約書
      上偽簽「乙○○」之署名二枚，藉以偽造「乙○○」本人購車之私文書，交付
      予車行人員加以行使，並利用不知情之代辦過戶承辦人員於汽（機）車過戶登
      記書上偽造「乙○○」名義之署名及印文各一枚，持以交付臺中市監理站承辦
      人員予以行使，致使該不知情之公務員在職務上掌管之行車執照等車籍異動文
      件上登載不實事項，製發前開自小客車之行車執照一張，核被告所為係犯刑法
      第二百十六條、第二百十二條之行使偽造特種文書、第二百十八條第一項之偽
      造公印文罪、第二百十六條、第二百十條之行使偽造私文書罪及第二百十四條
      之使公務員登載不實罪。被告於買賣契約書及汽（機）車過戶登記書上偽造「
      乙○○」名義之署名、印文之行為，應為偽造私文書之部分行為，被告偽造上
      開汽車駕駛執照、買賣契約書及汽（機）車過戶登記書後，復持以行使，偽造
      特種文書及私文書之低度行為應為行使特種文書及私文書之高度行為所吸收，
      均不另論罪。
（二）又被告持螺絲起子竊得被害人丙○○放置於自小貨車上之黑色手提包，所犯則
      係刑法第三百二十一條第一項第三款攜帶兇器之加重竊盜罪。
（三）被告為免受刑責並圖掩其通緝犯之身分，而於被害人丙○○發覺其開竊盜之犯
      行報警逮捕之際，持上開偽造「乙○○」名義之汽車駕駛執照應訊，在逕行逮
      捕通知書、告知權利通知書上，偽造「乙○○」之簽名及指印，從形式上觀察
      ，即足知悉係表示由「乙○○」名義簽領告知單及通知單之證明，而屬於刑法
      第二百十條之私文書（司法院九十年度十、十一、十二月份刑事確定裁判審查
      要旨，載於臺灣高等法院九十二年七月二十三日（九一）院田文廉字第０二八
      四二號函文第二十七則）。被告復將之交還承辦警員處理，顯對該文書內容有
      所主張，而屬行使偽造私文書之行為無疑，被告此部分所為，係犯刑法第二百
      十六條行使同法第二百十條之偽造私文書罪；其偽造署押之行為為偽造私文書
      之階段行為，其偽造私文書後復持以行使，其偽造之低度行為為行使之高度行
      為所吸收，均不另論罪；被告於警詢時，利用同一機會，先後二次冒用「乙○○」名義在附表編號１、２所示上開之文書按捺指印，偽簽姓名，係於時間、
      地點均密接之情形，就同一犯罪事構成要件事實，本單一犯意接續進行，為接
      續犯。又被告在臺中縣警察局豐原分局翁子派出所九十二年九月八日警詢筆錄
      、搜索扣押筆錄、臺中縣警察局豐原分局翁子派出所扣押物品目錄表、乙○○
      口卡片影本上，偽造「乙○○」之署押（簽名及指印），係犯刑法第二百十七
      條第一項之偽造署押罪。就此部分被告亦係利用同一機會，先後四次冒用「乙○○」名義在按捺指印，偽簽姓名，時間、地點均屬密接，其於一個犯意接續
      實現一犯罪構成要件之單一行為，亦為接續犯之單純一罪。
（四）被告與綽號「阿龍」之人，就前開偽造駕駛執照之特種文書及偽造該駕照上「
      交通部駕駛執照製發出章」之公印文罪，具有犯意聯絡及行為分擔，為共同正
      犯。
（五）被告利用不知情之車行人員，在汽（機）車過戶登記書上偽造「乙○○」名義
      之署名及印文等行為，為間接正犯。
（六）被告偽造「交通部駕駛執照製發出章」公印文而偽造汽車駕駛執照之行為，因
      偽造公印文、印文之行為分別為刑法第二百十八條第一項、第二百十七條第一
      項有獨立處罰規定，且刑度較刑法第二百十二條規定者為重，故難僅論以刑法
      第二百十二條之罪，有司法院大法官釋字第八二號解釋意旨可參。
（七）被告偽造「乙○○」名義之駕駛執照，並冒用「乙○○」之名義，簽立買賣契
      約書購車，並請領行車執照部分犯行，所犯偽造公印文、行使偽造特種文書、
      行使偽造私文書、使公務員登載不實罪四罪間，具有方法目的之牽連關係，為
      牽連犯，依刑法第五十五條後段之規定，以情節較重之行使偽造私文書罪論處
      。另針對被告為警查獲之際，持偽造「乙○○」名義之駕駛執照，冒「乙○○
      」之名義應訊之行為，所犯偽造公印文、行使偽造特種文書、行使偽造私文書
      、偽造署押四罪間，亦為具方法目的關係之牽連犯，應從一重之行使偽造私文
      書處斷。
（八）被告所犯先後二次行使偽造私文書及加重竊盜三罪間，犯意各別，行為互殊，
      應分論併罰之。
（九）又公訴人起訴事實雖未敘及被告偽造「交通部駕駛執照製發出章」公印文之犯
      行，然該部分事實與公訴人起訴之偽造文書部分犯罪事實既具有牽連犯之裁判
      上一罪關係，應為起訴效力所及，本院自應併予審究。
（十）爰審酌被告犯罪之係為圖免刑事訴追而偽造「乙○○」之署押，妨害犯罪偵查
      機關對案件偵查之正確性，且對被害人「乙○○」造成困擾及名譽之受損，又
      不思循正途謀生，反行竊他人財物圖利，投機取巧之心態，殊屬不當，惟被告
      犯罪後坦承犯行不諱，態度良好，復審酌其犯罪手段、素行等一切情狀，量處
      如主文所示之刑，並定其應執行之刑。
三、末按偽造之印章、印文或署押，不問屬於犯人與否，沒收之。刑法第二百十九條
    定有明文。查：
（一）被告以被害人「乙○○」名義偽造買賣契約書（車行收執一份，如附表編號７
      ）、汽（機）車過戶登記書（如附表編號８），固為被告因偽造文書犯行而得
      之物，但因買賣契約書業已交予車行，另過戶登記書亦已因向交通部公路總局
      臺中市監理站提出申辦機車過戶手續而由該站收受附於檔案卷中，非屬被告所
      有，惟上開買賣契約書、汽（機）車過戶登記書上「新車主名稱（簽章）」欄
      內，有偽造之「乙○○」署押及印文各一枚，仍應依同法第二百十九規定，沒
      收之。另被告在臺中縣警察局豐原分局翁子派出所警員製作之逕行逮捕通知書
      （附表編號１）上偽造「乙○○」之署名及指印各一枚、司法警察權利告知單
      （附表編號２）上偽造「乙○○」之署名及指印各一枚，因該通知書及告知單
      均由警收執，非屬被告所有，是該二紙文件上偽造之前開署名、指印，如附表
      編號３至６所示文件上偽造之「乙○○」署名、指印，總計共十七枚署押，併
      依同法第二百十九條之規定，予以沒收。
（二）另扣案偽造「乙○○」名義之汽車駕駛執照、偽造之車牌號碼ＯＢ─九七○八
      號自用小客車車主為「乙○○」之行車執照正本及一字型螺絲起子一把，均為
      被告所有，因犯罪所得及供犯罪所用之物，應依刑法第三十八條第一項第三款
      、第二款規定，宣告沒收。另被告以被害人「乙○○」名義偽造買賣契約書（
      被告收執一份）雖未扣案，但仍為被告所有，因犯罪所得及供犯罪所用之物，
      且亦無證據證明該證件業已滅失，亦依刑法第三十八條第一項第三款、第二款
      規定予以沒收。至「乙○○」名義之駕駛執照上偽造之「
據上論斷，應依刑事訴訟法第二百七十三條之一第一項、第二百九十九條第一項前段
，刑法第二百十六條、第二百十條、第二百十二條、第二百十四條、第二百十八條、
第三百二十一條第一項第三款、第五十五條後段、第二百十九條、第三十八條第一項
第二款、第三款，罰金罰鍰提高標準條例第一條前段，判決如主文。
中    華    民    國    九十三    年      二      月      二十七      日
                          臺灣臺中地方法院刑事第十二庭
                                  法  官  劉  兆  菊
右正本證明與原本無異。
如不服本判決，應於判決送達後十日內向本院提出上訴狀，上訴於臺灣高等法院臺中
分院( 須附繕本 )。
                                  書記官
中    華    民    國    九十三    年      二      月      二十七      日
附錄本案論罪科刑法條全文
刑法第二百一十條
偽造、變造私文書，足以生損害於公眾或他人者，處五年以下有期徒刑。
第二百一十二條
偽造、變造護照、旅券、免許證、特許證及關於品行、能力服務或其他相類之證書、
介紹書，足以生損害於公眾或他人者，處一年以下有期徒刑、拘役或三百元以下罰金
。
中華民國刑法第二百一十四條
明知為不實之事項，而使公務員登載於職務上所掌之公文書，足以生損害於公眾或他
人者，處三年以下有期徒刑、拘役或五百元以下罰金。
第二百一十六條
行使第二百十條至第二百十五條之文書者，依偽造、變造文書或登載不實事項或使登
載不實事項之規定處斷。
第二百十八條
偽造公印或公印文者，處五年以下有期徒刑。
盜用公印或公印文足以生損害於公眾或他人者，亦同。
刑法第三百二十一條
犯竊盜罪而有左列情形之一者，處六月以上、五年以下有期徒刑：
一於夜間侵入住宅或有人居住之建築物、船艦或隱匿其內而犯之者。
二毀越門扇、牆垣或其他安全設備而犯之者。
三攜帶兇器而犯之者。
四結夥三人以上而犯之者。
五乘火災、水災或其他災害之際而犯之者。
六在車站或埠頭而犯之者。
前項之未遂犯罰之。
